【裁判字號】    89,家抗,11
【裁判日期】    890113
【裁判案由】    遺產繼承
【裁判全文】
臺灣高等法院臺中分院民事裁定  八十九年度家抗字第十一號
      抗  告  人  丙○○
                  甲○○
      相  對  人  乙○○(已.
右抗告人因與相對人間遺產繼承事件，對於中華民國八十八年八月十六日臺灣彰化地
方法院八十八年度聲繼字第五號所為裁定提起抗告，本院裁定如左：
      主      文
原裁定關於駁回抗告人丙○○之聲請及命負擔程序費用部分廢棄。
其餘抗告駁回。
抗告訴訟費用除廢棄部分外，由抗告人甲○○負擔。
      理      由
一、抗告意旨略以：抗告人丙○○、甲○○分別為榮民乙○○之女、外孫女，乙○○
    於八十六年二月十四日死亡，抗告人已提出繼承系統表、經海基會認證之公證書
    、行政院國軍退除役官兵輔導委員會彰化榮譽國民之家函、乙○○生前信函等為
    證，自得聲明繼承等語。
二、抗告人丙○○部分：按大陸地區人民繼承台灣地區人民之遺產，應於繼承開始起
    三年內以書面向被繼承人住所地之法院為繼承之表示，逾期視為拋棄繼承權，臺
    灣地區與大陸地區人民關係條例第六十六條第一項定有明文。又臺灣地區與大陸
    地區人民關係條例施行細則第四十三條第一項明文規定：「大陸地區人民依本條
    例第六十六條規定繼承臺灣地區人民之遺產者，應於繼承開始起三年內，檢具左
    列文件，向繼承開始時被繼承人住所地之法院為繼承之表示：一聲請書。二被繼
    承人死亡時之全戶戶籍謄本及繼承系統表。三符合繼承人身分之證明文件。」，
    同條例施行細則第四十三條第二項規定：「前項第一款聲請書應載明左列各款事
    項，並經聲請人簽章：一聲請人之姓名、性別、年齡、籍貫、職業及住、居所；
    其在臺灣地區有送達代收人者，其姓名及住、居所。二為繼承表示之意旨及其原
    因、事實。三供證明或釋明之證據。四附屬文件及其件數。五法院。六年、月、
    日。」，同條例施行細則第四十三條第三項規定：「第一項第三款身分證明文件
    ，應經行政院設立或指定之機構或委託之民間團體驗證，同順位繼承人如為多數
    人時，每人均應增附繼承人完整親屬之相關資料。」。上開規定，旨在確認繼承
    人之身份。查相對人乙○○，已於八十六年二月十四日死亡，有抗告人提出之行
    政院國軍退除役官兵輔導委員會彰化榮譽國民之家八十八年一月十六日八八彰家
    輔字第００九八號函可證（原審卷第六頁）、抗告人丙○○確為乙○○之女，亦
    有抗告人提出之親屬關係公證書、繼承系統表、乙○○生前信函等為證，海基會
    雖以公證書內乙○○之配偶盧艷出生日期載為「一九一八月二日一日」有誤，未
    予驗證，應不影響抗告人丙○○為乙○○之女之認定，是抗告人丙○○自得聲明
    繼承，原裁定予以駁回，尚有未合，抗告意旨求予廢棄，非無理由，應將原裁定
    此部分予以廢棄，由原法院另為適法之處理。
三、抗告人甲○○部分：按大陸地區人民繼承臺灣地區人民之遺產，應適用臺灣地區
    之法律，臺灣地區與大陸地區人民關係條例第六十條定有明文；又依中華民國民
    法第一千一百三十八條、第一千一百三十九條、第一千一百四十條之規定，被繼
    承人之子女，係屬第一順序之遺產繼承人，惟被繼承人之子女如有於繼承開始前
    死亡或喪失繼承權者，始由其直系血親卑親屬代位繼承其應繼分。查抗告人甲○
    ○為被繼承人乙○○之外孫女，其母丙○○（即被繼承人乙○○之女兒）目前仍
    生存，依上開法條之規定，抗告人甲○○對於被繼承人乙○○之遺產並無繼承權
    ，其聲請繼承被繼承人乙○○在台灣地區之遺產，於法尚有未合，原裁定予以駁
    回，核無不當，此部分抗告，非有理由，應予駁回。
四、據上論結，本件抗告為一部有理由，一部無理由，依民事訴訟法第四百九十二條
    第一項、第二項、第九十五條、第七十八條、第八十五條第一項前段，裁定如主
    文。
中      華      民      國    八十九    年      一      月     十三     日
~B1民事第三庭審判長法  官  陳照德
~B2                法  官  宋富美
~B3                法  官  黃淑玲
右為正本係照原本作成。
甲○○部分不得抗告。
如不服本裁定應於裁定送達後十日內向本院提出抗告理由狀（須按他造人數附具繕本
），並繳納抗告裁判費新台幣肆拾伍元及送達用雙掛號郵票拾份（每份拾肆元）。
~B                書記官  陳如慧
中      華      民      國    八十九    年      一      月     十八     日
                                                                        Ｆ


司法院資訊處製作；財團法人民間司法改革基金會備份。
